臺灣臺北地方法院刑事判決　　　　　　　95年度易字第2654號
公　訴　人　臺灣臺北地方法院檢察署檢察官
被　　　告　甲○○
上列被告因傷害案件，經檢察官提起公訴（九十五年度偵字第一
八七一四號），因被告就被訴事實為有罪之陳述，經本院告知簡
式審判程序意旨，並聽取公訴人及被告之意見後，本院合議庭裁
定由受命法官獨任依簡式審判程序審理，茲判決如下：
    主    文
甲○○共同傷害人之身體，處有期徒刑參月，如易科罰金以銀元
參佰元即新台幣玖佰元折算壹日。
    事    實
一、緣甲○○、乙○○均為址設臺北市中山區○○○路○段十一
    號十樓日盛保全公司（下簡稱日盛公司）之保全員，於民國
    九十五年四月二十四日某時許，因上班勤務問題雙方於電話
    中發生口角，詎甲○○竟夥同綽號「小偉」、及小偉之友人
    等姓名、年籍均不詳之四名成年男子，共同基於傷害他人身
    體之犯意聯絡，於同日晚間十一時三十分許，前往日盛公司
    上址，要求乙○○至十樓樓梯口後，即由甲○○夥同之其中
    二名成年男子徒手毆打乙○○，致其受有頭部外傷、臉部鈍
    傷、鼻骨骨折及流鼻血之傷害。
二、案經乙○○訴由臺北市政府警察局中山分局報請臺灣臺北地
    方法院檢察署檢察官偵查起訴。
    理    由
壹、程序方面：
一、本件被告甲○○所犯傷害罪，其法定刑為三年以下有期徒刑
    ，且非死刑、無期徒刑或最輕本刑有期徒刑三年以上之罪，
    亦非高等法院管轄第一審案件，且於準備程序進行中，被告
    先就被訴事實為有罪之陳述，經告知被告簡式審判程序之旨
    ，並聽取檢察官、被告之意見後，本院合議庭裁定由受命
    法官進行簡式審判程序，是本件之證據調查，依刑事訴訟法
    第二百七十三條之二規定，不受同法第一百五十九條第一項
    、第一百六十一條之二、第一百六十一條之三、第一百六十
    三條之一及第一百六十四條至第一百七十條規定之限制，合
    先敘明。
貳、實體方面：
一、上揭犯罪事實，業據告訴人乙○○於警詢、偵查中指訴綦詳
    （參見偵查卷第九至第十頁、第二三至二五頁），且經被告
    之配偶即證人謝小惠於警詢中證述甚詳（見同卷第十一至十
    三頁），並有新光吳火獅紀念醫院診斷證明書足憑（見同卷
    第十四頁），且被告於本院審理時對於上開犯罪事實亦供承
    不諱（偵查卷第五至八頁、及本院卷第十九頁背面參照），
    是依上開補強證據皆足資擔保被告於本院審理中所為之上開
    任意性自白具有相當程度之真實性，而得使本院確信被告前
    述自白之犯罪事實確屬真實，參照刑事訴訟法第一百五十六
    條第一項「被告之自白，非出於強暴、脅迫、利誘、詐欺、
    疲勞訊問、違法羈押或其他不正之方法，且與事實相符者，
    得為證據。」及第二項「被告或共犯之自白，不得作為有罪
    判決之唯一證據，仍應調查其他必要之證據，以察其是否與
    事實相符。」規定。從而，本件事證明確，被告之犯行堪以
    認定。
二、按刑法業於九十四年二月二日修正公布，且依刑法施行法第
    十條之一規定，已於本件被告行為後之九十五年七月一日生
    效施行，關於新舊法之比較適用，自應依刑法第二條第一項
    「按行為後法律有變更者，適用行為時之法律，但行為後之
    法律有利於行為人者，適用最有利於行為人之法律」之規定
    ，依「從舊從輕」原則而為比較；且比較時應就罪刑有關之
    共犯、未遂犯、想像競合犯、牽連犯、連續犯、結合犯，以
    及累犯加重、自首減輕暨其他法定加減原因（如身分加減）
    與加減例等一切情形，綜其全部罪刑之結果而為比較（最高
    法院九十五年五月二十三日九十五年度第八次刑庭會議決議
    參照）。爰先就本件新舊法比較結果論述如下：
  (一)修正前刑法第二十八規定「二人以上共同實施犯罪之行為者
    ，皆為正犯」，新刑法第二十八條則規定「二人以上共同實
    行犯罪之行為者，皆為正犯」，揆諸本條之修正理由係為釐
    清「陰謀共同正犯」、「預備共同正犯」是否合乎正犯之要
    件。而本案被告之犯行既屬「實行」犯罪行為之正犯，非陰
    謀或預備之行為，則適用行為時即舊刑法第二十八條規定論
    擬，並無不利於被告之情形。
  (二)刑法第三十三條第五款有關於罰金刑之規定，在刑法施行法
　　於九十五年六月十四日修正增訂第一條之一，並自九十五年
    七月一日起施行。關於罰金刑，刑法分則編各罪所定罰金刑
    之貨幣單位原為銀元，修正前刑法第三十三條第五款規定：
    「罰金：一元（銀元）以上。」，而依罰金罰鍰提高標準條
    例規定，就七十二年六月二十六日前修正之刑法部分條文，
    罰金數額提高二至十倍，其後修正者則不提高倍數，並依現
    行法規所定貨幣單位折算新臺幣條例規定，以銀元一元折算
　　新臺幣三元。修正後刑法第三十三條第五款規定：「罰金：
　  新臺幣一千元以上，以百元計算之。」，刑法第三十三條第
    五款所定罰金貨幣單位經修正為新臺幣後，刑法分則各罪所
    定罰金刑之貨幣單位亦應配合修正為新臺幣，為使刑法分則
    編各罪所定罰金之最高數額與刑法修正前趨於一致，乃增訂
    刑法施行法第一條之一：「中華民國九十四年一月七日刑法
    修正施行後，刑法分則編所定罰金之貨幣單位為新臺幣。九
    十四年一月七日刑法修正時，刑法分則編未修正之條文定有
　　罰金者，自九十四年一月七日刑法修正施行後，就其所定數
    額提高為三十倍。但七十二年六月二十六日至九十四年一月
    七日新增或修正之條文，就其所定數額提高為三倍。」。從
    而，刑法分則編各罪所定罰金刑之最高數額，於上開規定修
    正後並無不同，惟修正後刑法第三十三條第五款所定罰金刑
    最低數額，較之修正前提高，自以修正前刑法第三十三條第
    五款之規定有利於被告。
  (二)刑法施行法第一條之一有關罰金之最高數額部分，修正刑法
    係自九十五年七月一日起施行，在此之前，刑法分則編有關
    罰金之貨幣單位係銀元（銀元與新臺幣之折算比例為一比三
    ），且依刑法分則編應處罰金者，應適用罰金罰鍰提高標準
    條例第一條、第五條規定，就七十二年六月二十六日前修正
    之刑法條文，罰金數額提高二至十倍，其後修正者則不提高
    倍數；而修正刑法施行後，因刑法第三十三條第五款所定罰
    金之貨幣單位，經修正為新臺幣後，刑法分則各罪所定罰金
    之貨幣單位亦應配合修正為新臺幣，為使刑法分則編各罪所
    定罰金之最高數額與刑法修正前趨於一致，乃增訂刑法施行
    法第一條之一：「中華民國九十四年一月七日刑法修正施行
    後，刑法分則編所定罰金之貨幣單位為新臺幣。九十四年一
    月七日刑法修正時，刑法分則編未修正之條文定有罰金者，
    自九十四年一月七日刑法修正施行後，就其所定數額提高為
    三十倍。但七十二年六月二十六日至九十四年一月七日新增
    或修正之條文，就其所定數額提高為三倍」，亦即，自九十
    五年七月一日起，刑法分則編所定罰金之貨幣單位，由原來
    之銀元改為新臺幣，且於九十四年一月七日刑法修正時（九
    十四年一月七日係立法院三讀通過之日期），刑法分則編未
    修正之條文定有罰金者，復未於七十二年六月二十六日至九
    十四年一月七日修正或新增，自九十五年七月一日起，有關
    罰金之數額提高為三十倍。本案被告所犯刑法第二百七十七
    條之傷害罪，該罪有罰金刑之處罰，該條文於九十四年一月
    七日刑法修正時未經修正，亦未於七十二年六月二十日至九
    十四年一月七日間修正過，依增訂刑法施行法第一條之一規
    定，其罰金以新臺幣為單位，數額應提高三十倍。此與修正
    前之罰金以銀元為單位，適用罰金罰鍰提高標準條例第一條
    規定，應提高十倍，再經折算為新臺幣（銀元與新臺幣之折
    算比例為一比三），換算結果，亦為三十倍。從而，刑法分
    則編各罪所定罰金刑之最高數額，於上開規定修正後並無不
    同，對被告而言，並無不利。
　(四)是經整體綜合比較全部罪刑之結果，以九十五年七月一日生
　  效施行前之刑法規定，較有利於被告，依現行刑法第二條第
    一項前段規定，自應適用被告行為時之法律即修正前之刑法
    規定。
三、核被告所為，係犯刑法第二百七十七條第一項之傷害罪。被
    告與另四名姓名年籍不詳之成年男子間，有犯意聯絡及行為
    分擔，為共同正犯。爰審酌被告前無犯罪前科，有台灣高等
    法院被告前案紀錄表可參，素行尚稱良好，僅因細故即夥同
    四名男子動手毆打告訴人之犯罪動機及目的、犯罪手段、對
    告訴人乙○○造成之傷害，及犯後坦承犯行，惟迄今未能賠
    償告訴人之損害等一切情狀，量處如主文所示之刑。次按，
    罰金罰鍰提高標準條例第二條業已刪除，刑法第四十一條第
    一項前段關於易科罰金之折算標準已由舊法之銀元一百元、
    二百元、三百元修正為新臺幣（下同）一千元、二千元、三
    千元，因屬科刑規範事項之變更，其折算標準為裁判時所應
    諭知，自有就新舊法規定比較之必要，經比較新舊法結果，
    以被告行為時之舊法較為有利於被告，爰依修正前刑法第四
    十一條第一項前段、及罰金罰鍰提高標準條例第二條之規定
    ，諭知易科罰金之折算標準。
據上論斷，應依刑事訴訟法第二百七十三條之一第一項、第二百
九十九條第一項前段，刑法第二條第一項前段、修正前刑法第二
十八條、第二百七十七條第一項、第四十一條第一項前段，刑法
施行法第一條之一、修正前罰金罰鍰提高標準條例第第二條，現
行法規所定貨幣單位折算新臺幣條例第二條，判決如主文。
本案經檢察官孫小萍到庭執行職務。
中　　華　　民　　國　　96　　年　　1　　月　　31　　日
　　　　　　　　　刑事第十三庭    法　官　吳佳薇
上正本證明與原本無異。
如不服本判決，應於判決送達後10日內向本院提出上訴狀（應抄
附繕本）。告訴人或被害人如對於本判決不服者，應具備理由請
求檢察官上訴，其上訴期間之計算係以檢察官收受判決正本之日
期為準。
中　　華　　民　　國　　96　　年　　2 　　月　　2 　　日
                                  書記官 潘文賢
附錄本案論罪科刑法條全文：
中華民國刑法第二百七十七條：
傷害人之身體或健康者，處三年以下有期徒刑、拘役或一千元以
下罰金。
犯前項之罪因而致人於死者，處無期徒刑或七年以上有期徒刑；
致重傷者，處三年以上十年以下有期徒刑。
